【裁判字號】    98,交聲,1157
【裁判日期】    981012
【裁判案由】    違反道路交通管理處罰條例聲明異議
【裁判全文】
臺灣士林地方法院交通事件裁定        98年度交聲字第1157號
原處分機關  臺北市交通事件裁決所
受處分人    乙○○
                    樓
上列受處分人因違反道路交通管理處罰條例案件，對於臺北市交
通事件裁決所於民國98年9 月11日所為之處分（原處分案號：北
市裁罰字第裁22-A00YMT692號）聲明異議，本院裁定如下：
    主  文
異議駁回。
    理  由
一、原處分意旨略以：異議人即受處分人乙○○駕駛車牌號碼76
    60-UZ 號自用一般小客車，於民國98年5 月22日23時12分許
    ，行經臺北市○○區○○路12號（南往西向）週邊，因違反
    禁止左轉標誌左轉之違規，經警以其違反道路交通管理處罰
    條例第48條第1 項第2 款「不依標誌、標線、號誌指示行駛
    」規定製單舉發，嗣受處分人逾越舉發通知單上所載之應到
    案期限30日內始向原處分機關為申訴，經原處分機關函請舉
    發機關調查結果，仍認受處分人有上開違規行為，原處分機
    關乃依前揭道路交通管理處罰條例第48條第1 項第2 款及違
    反道路交通管理事件統一裁罰基準表等規定，於98年9 月11
    日以北市裁罰字第裁22-A00YMT692號裁決書，裁處受處分人
    1,000 元罰鍰，並依同條例第63條第1 項第1 款記違規點數
    1 點。
二、聲明異議意旨略以：受處分人於紐約紐約停車場出來後，並
    無看見有禁止左轉之標誌，且因其車輛為吉普車，車身較高
    ，左轉後被員警攔停，告知雙黃線，禁止左轉等語，當時其
    並不知道雙黃線不能左轉，且因其車身較高，可能因此擋住
    雙黃線；攔停時只見員警一人站在路旁，無警用車或巡邏摩
    托車，其並不知道是否為詐騙集團，而員警給的是白色長條
    單，其沒拿過，故拒簽；且舉發當時，對面車道上有一排紅
    線停車，為何員警不用開單；其收到裁決所之公文後，因公
    文告知還有收受裁決書之翌日起20日內以聲明異議狀轉法院
    ，惟其等不到裁決書電詢承辦人時，確告知已加倍至1,000
    元，實感不服，爰依法聲明異議等語。
三、按駕駛人駕駛汽車，應遵守道路交通標誌、標線、號誌之指
    示，並服從交通指揮人員之指揮，道路交通安全規則第90條
    定有明文；次按汽車駕駛人轉彎時，不依標誌、標線、號誌
    指示者，處600 元以上1,800 元以下罰鍰，並記違規點數1
    點，道路交通管理處罰條例第48條第1 項第2 款、第63條第
    1 項第1 款分別定有明文。
四、經查：
  (一)按「行為人有本條例之情形者，應填製舉發違反道路交通管
    理事件通知單，並於被通知人欄予以勾記，其通知聯依下列
    規定辦理：一當場舉發者，應填記駕駛人或行為人姓名、性
    別、出生年月日、地址、身分證統一編號及車主姓名、地址
    、車牌號碼、車輛種類，被查獲之駕駛人或行為人為受處分
    人時，應於填記通知單後將通知聯交付該駕駛人或行為人簽
    名或蓋章收受之；拒絕簽章者，仍應將通知聯交付該駕駛人
    或行為人收受，並記明其事由及交付之時間，拒絕收受者，
    應告知其應到案時間及處所，並記明事由與告知事項，視為
    已收受。」，違反道路交通管理事件統一裁罰基準及處理細
    則第11條第1 項第1 款定有明文。證人即舉發本件交通違規
    事件之員警甲○○到庭證稱：當初是以如庭呈之違反道路交
    通管理事件通知單影本（見本院卷第24頁，下稱舉發通知單
    ）交付與受處分人，舉發通知單當場已請受處分人簽收（見
    本院卷第19頁），核與受處分人於本院審理中所陳：其有收
    受員警所庭呈之舉發通知單，但其認為應該還要收到紅單才
    算等語（見本院卷第19頁）相符，且依據上述證人甲○○所
    庭呈之舉發通知單影本（單號：掌電字第A00Y MT692號）上
    亦載明有「已收未簽，認為不合理未簽」等文字，足認本件
    之舉發通知單，係因受處分人不願意簽名，舉發通知單上始
    無受處分人之簽名，故該舉發通知單確已合法送達予受處分
    人，毋庸另行郵務送達，合先敘明。
  (二)又受處分人雖以：其經員警舉發當時，因員警給的是白色長
    條單，其沒拿過，故拒簽；且其認為應該要再收到「紅單」
    才算等情，惟依據上述證人甲○○所庭呈之舉發通知單影本
    上有明確註記：舉發單位，受通知人之姓名、地址、駕照或
    身份證編號、車輛種類、車牌號碼，違規之時間、地點，違
    規事實及法條，以及到案日期98年6 月8 日及到案處所002-
    臺北市交通事件裁決所等教示規定，足認受處分人當日所收
    受之舉發通知單，已揭露合理充分之資訊可資判斷是否屬於
    行政機關所為之行政處分，受處分人僅需稍加查證即可獲知
    該行政處分之真實性，故受處分人所為：其所拿取之舉發通
    知單係屬白色條單而非紅單之辯解，尚非可採。
  (三)再者，受處分人確有於上揭時、地，駕駛車牌號碼7660-UZ
    號自用一般小客車，有「違反禁止左轉標誌左轉」之違規行
    為，除為受處分人所不否認外，並據證人即舉發員警甲○○
    到庭證述：舉發當時，受處分人從紐約紐約停車場出來後，
    對面就有一個禁止左轉標誌，當時其站在對面攔違規左轉的
    車，而且受處分人左轉時也跨越雙黃線，但其只開違規禁止
    左轉；舉發當天其有穿著制服等語甚詳（見本院卷第18至20
    頁），並有證人庭呈之手繪現場圖1 份及現場照片2 張附卷
    可參，顯見是受處分人確有「違反禁止左轉標誌左轉」違規
    行為之事實，應堪認定。
  (四)復次，原舉發通知單所載之應到案日期原為「98年6 月8 日
    」，惟因受處分人於陳述書中陳稱其並未簽收舉發通知單，
    故原處分機關為保障受處分人之權利，同意仍以最低額罰鍰
    裁處，將應到案日期更改為「98年8 月25日」，並發函通知
    受處分人，請受處分人於98年8 月25日前繳納罰鍰600 元整
    辦理結案，並註明「逾期依違反道路交通管理事件統一裁罰
    基準表逕行裁決」及「如對本案裁處仍有疑議，請於前開日
    期（即98年8 月25日）前至本所開立裁決書」等語，此有臺
    北市交通事件裁決所98年7 月27日北市裁申字第0983795320
    0 號函文影本1 紙附卷可參（見本院卷第12頁）。則原處分
    機關已依規定向受處分人通知其應於何時向原處分機關為本
    案異議之辦理，惟受處分人遲至98年9 月11日始向原處分機
    關辦理開立裁決書等手續，是原處分機關乃依違反道路交通
    管理事件統一裁罰基準表「逾越應到案期限30日內，繳納罰
    鍰或到案聽候裁決者」之規定，裁處受處分人1,000 罰鍰，
    係屬原處分機關合理之裁量權運用，應無違誤，故受處分人
    所辯之詞，顯無理由。
  (五)至受處分人雖另以案發當時尚有他車亦未依標誌、標線規定
    ，違規停放車輛，員警並未加以取締等語置辯。按行政行為
    ，應以誠實信用之方法為之，並應保護人民正當合理之信賴
    ；行政行為，非有正當理由，不得為差別待遇，固為行政程
    序法第8 條、第6 條分別定有明文，惟在法治國家，遵守法
    規為每一國民之責任，自不得以他人或自己過去之違規行為
    未被取締，即執為自己亦可以不遵守規定之適法理由，否則
    即係曲解前揭誠實信用原則、信賴保護原則及平等原則之真
    義，亦即人民不得主張「不法之平等」，故行政機關若怠於
    行使權限，致人民因個案違法狀態未排除而獲得利益時，該
    利益並非法律所應保護之利益，其他人民自不能要求行政機
    關比照該違法案例而授予利益。是受處分人指稱舉發該處尚
    有車輛違規停放於紅線旁，亦已違規等情，縱認屬實，仍無
    從據為受處分人本件免罰之依據。
  (六)末按，舉發地點標誌、標線之劃設是否妥當，係屬公有公共
    設施應如何設置之問題，主管機關本即有其裁量權限，基於
    權力分立之原則，法院所得審認之範圍僅限於確定違規事實
    之有無及法規範涵攝、適用、評價之適當與正確與否。裁量
    權之運用若非顯然有濫用裁量、怠於裁量或逾越裁量範圍之
    違法情事，即非屬司法審查之對象。是受處分人雖認舉發地
    點之警告標誌牌位置與方向設置不當等情，惟此係屬主管機
    關行政行為適當與否之問題，本非聲明異議所得審究之對象
    ，故受處分人自不可以其自身認為劃設不當而據以主張免罰
    ，是受處分人此部分之辯解，亦難為本院所採信。
五、綜上所述，受處分人確有於前揭時、地，在設有「禁止左轉
    」標誌路段違規左轉之行為。從而，原處分機關依道路交通
    管理處罰條例第48條第1 項第2 款，裁處受處分人1,000 元
    罰鍰，並依同條例第63條第1 項第1 款，併記違規點數1 點
    ，並無不當。本件聲明異議為無理由，應予駁回。
據上論斷，應依道路交通案件處理辦法第19條，裁定如主文。
中    華    民    國    98    年    10    月    12    日
                        交通法庭法  官  吳志豪
以上正本證明與原本無異。
如不服本裁定應於送達後5 日內向本院提出抗告狀。
                                書記官  陳芝箖
中    華    民    國    98    年    10    月    12    日


司法院資訊處製作；財團法人民間司法改革基金會備份。
